【裁判字號】    92,台非,127
【裁判日期】    920327
【裁判案由】    違反山坡地保育利用條例
【裁判全文】
最高法院刑事判決                                九十二年度台非字第一二七號
    上訴人  最高法院檢察署檢察總長
    被  告  甲○○
右上訴人因被告違反山坡地保育利用條例案件，對於台灣高等法院中華民國九十年七
月五日第二審確定判決（九十年度上更（二）字第一一八號，起訴案號：台灣桃園地
方法院檢察署八十二年度偵字第九０二五號），認為部分違法，提起非常上訴，本院
判決如左：
    主  文
原判決關於被告罪刑部分撤銷。
甲○○共同違反於山坡地堆置土石、處理廢棄物，應先擬具水土保持計畫，送請各該
目的事業主管機關會同主管機關核定並監督實施之規定，未先擬具水土保持計畫，而
擅自經營使用山坡地，致生公共危險，處有期徒刑捌月。
    理  由
非常上訴理由稱：「按受有期徒刑之執行完畢，或受無期徒刑或受有期徒刑一部之執
行而赦免後，五年以內再犯有期徒刑以上之罪者，始為累犯，刑法第四十七條定有明
文。本件台灣高等法院以被告甲○○曾於民國七十年間，因殺人未遂案件，經原審法
院判處有期徒刑伍年確定，於七十七年八月十一日執行完畢。猶不知悔改，與黃英鋒
均明知楊陳鑾、黃陳完、呂蘇金絨、許文德、林隆志共有坐落桃園縣龜山鄉牛角坡樟
腦寮小段二○二號土地，屬林口特定區都市計畫內農業區，為政府依山坡地保育利用
條例公告之「山坡地」。依該條例之規定，於上開土地堆置土石、處理廢棄物，應先
擬具水土保持計畫，送請各該目的事業主管機關會同主管機關核定並監督實施，竟與
該地地主楊陳鑾、黃陳完、呂蘇金絨、許文德、林隆志（以上五人均未據起訴）等人
基於共同犯意聯絡，違反上開規定，未先擬具水土保持計畫，作好水土保持措施，即
由黃英鋒以其母黃陳完及楊陳鑾等所有權人名義與甲○○洽談上開土地之填土整地事
宜；並於八十二年二月十八日代為書立土地使用同意書，將上開土地交予被告使用，
上開土地地主因而向甲○○收取權利金新台幣（下同）七十五萬元。被告乃自該日起
，即將上開土地提供予姓名年籍不詳之不知情營建業者傾倒建築廢土等廢棄物，而收
取每台卡車三千元至五千元不等之費用牟利，共計約二千台卡車，三萬立方公尺。並
自同年七月初起，以月薪四萬元，僱用明知上開土地係山坡地，未先擬具水土保持計
畫，亦未作好水土保持措施之林順鳳（業經判處罪刑確定），基於共同犯意聯絡，駕
駛挖土機在上開土地堆填廢土，而擅自經營使用上開土地，致傾倒其上之廢土因土石
裸露，經大雨沖蝕，造成少許土砂向下游或僅臨道路邊流失，致生公共危險。迄八十
二年七月十五日下午三時三十許，經桃園縣政府農業局人員會同龜山鄉公所人員及桃
園縣警察局桃園分局警員，至上址當場查獲林順鳳駕駛怪手堆填廢土，並依林順鳳供
述循線查獲被告及黃英鋒等情屬實。因認被告犯修正前山坡地保育利用條例第三十五
條第三項之罪，而適用累犯之規定，判處被告如上述原判決主文所示之罪刑。惟查被
告觸犯本件「共同違反於山坡地堆置土石、處理廢棄物，應先擬具水土保持計畫，送
請各該目的事業主管機關會同主管機關核定並監督實施之規定，未先擬具水土保持計
畫，而擅自經營使用山坡地，致生公共危險罪」之時間，既係在八十二年二月十八日
，而其上述殺人未遂案件被判處之有期徒刑伍年，檢察官執行指揮書雖記載七十七年
八月十一日執行完畢，但其縮刑期滿日期為同年一月九日，此有臺灣高等法院被告全
國前案紀錄表附卷（見原審卷第九頁、第十二頁）。則其本件犯罪時間顯係在上開有
期徒刑之執行完畢日期五年之後，依首揭說明，應已不構成累犯。乃原審法院就此項
應於審判期日調查且與適用法律有關之證據，竟疏未予以調查，致誤為適用累犯之規
定判處被告之罪刑。是原判決自有刑事訴訟法第三百七十九條第十款應於審判期日調
查之證據未予調查及同法第三百七十八條判決適用法則不當之違法。案經確定，且於
被告不利。爰依刑事訴訟法第四百四十一條、第四百四十三條提起非常上訴，以資糾
正。」等語。
本院按刑法第四十七條規定之累犯，係以受有期徒刑之執行完畢，或受無期徒刑或有
期徒刑一部之執行而赦免後，五年以內再犯有期徒刑以上刑之罪為要件。本件原判決
認被告觸犯「共同違反於山坡地堆置土石、處理廢棄物，應先擬具水土保持計畫，送
請各該目的事業主管機關會同主管機關核定並監督實施之規定，未先擬具水土保持計
畫，而擅自經營使用山坡地，致生公共危險罪」之時間，既係在八十二年二月十八日
，而其先前所犯，經台灣高等法院判處有期徒刑伍年之殺人未遂案件，檢察官執行指
揮書雖記載七十七年八月十一日執行完畢，但其縮刑期滿日期為同年一月九日，此有
臺灣高等法院被告全國前案紀錄表附卷（見上更（二）卷第九頁、第十二頁），則其
本件犯罪時間顯係在上開有期徒刑之執行完畢日期五年之後，依首揭說明，應不構成
累犯。乃原審法院就此項應於審判期日調查且與適用法律有關之證據，疏未予以調查
，致誤依累犯之規定判處被告之罪刑。原判決自有刑事訴訟法第三百七十九條第十款
應於審判期日調查之證據未予調查及同法第三百七十八條判決適用法則不當之違法。
案經確定，且於被告不利。非常上訴意旨執以指摘，洵有理由，應由本院將原判決關
於被告罪刑部分撤銷，另行判決如主文第二項所示，以資救濟。
據上論結，應依刑事訴訟法第四百四十七條第一項第一款但書，八十七年一月七日修
正前山坡地保育利用條例第三十五條第三項，刑法第十一條前段、第二條第一項但書
、第二十八條，判決如主文。
中      華      民      國    九十二    年      三      月    二十七    日
                              最高法院刑事第四庭
                                  審判長法官  紀  俊  乾
                                        法官  黃  正  興
                                        法官  劉  介  民
                                        法官  陳  東  誥
                                        法官  洪  明  輝
      右正本證明與原本無異
                                              書  記  官
中      華      民      國    九十二    年      三      月    三十一    日


司法院資訊處製作；財團法人民間司法改革基金會備份。
